臺灣高等法院臺中分院刑事判決　　　　100年度上訴字第687號
上　訴　人
即　被　告　張永褘
選任辯護人　宋永祥律師
　　　　　　陳建三律師
上列上訴人因誣告案件，不服臺灣臺中地方法院９９年度訴字第
３１４７號中華民國１００年１月５日第一審判決（起訴案號：
臺灣臺中地方法院檢察署９９年度偵字第１８４０７號），提起
上訴，本院判決如下：
    主  文
上訴駁回。
    事  實
一、張永褘於民國（下同）９７年１２月９日１９時３０分許，
    受陳景棠之邀約，前往臺中市都會公園馬場聚餐、烤肉，期
    間有周小平、游碧瑩、賴方如、陳景棠、林佳興、陳俞汎、
    綽號「小玲」、「歡歡」之女子等多人參與，並飲用高梁酒
    、威士忌、補藥酒等多種酒類，另有其他不詳姓名成年人士
    等１０餘人，在周小平與其妻游碧瑩共同經營之馬場包廂內
    玩賭骰子（該馬場包廂係周小平、游碧瑩向賴方如所承租，
    周小平、游碧瑩所犯意圖營利，聚眾賭博罪；賴方如所犯幫
    助意圖營利，聚眾賭博罪，業經臺灣臺中地方法院以９８年
    度易字第２０３５號判決，分別判處有期徒刑５月、３月、
    ３月確定）。約至同日晚上１０、１１時許，陳景棠、林佳
    興、張永褘等人略有酒意，即前往周小平、游碧瑩在上址所
    經營之賭場內，於公眾得出入之包廂內，以擲骰子比點數大
    小之方式，與前開１０餘人共同賭博財物（張永褘所犯在公
    眾得出入之場所賭博財物罪，另經本院９９年度上易字第４
    ５１號判決，判處罰金新臺幣《下同》８０００元確定；陳
    景棠、林佳興所犯在公眾得出入之場所賭博財物罪，業經臺
    灣臺中地方法院以９８年度易字第２０３５號判決，各判處
    罰金５０００元確定），現場除使用現金賭博財物外，並使
    用周小平提供代表不同金額之籌碼。陳景棠、林佳興及張永
    褘加入後，多由張永褘充當莊家，約至翌日（１０日）凌晨
    １、２時許結束玩賭，因張永褘大輸，經結算合計積欠周小
    平２３０萬元（張永褘於賭博財物時，有向周小平借取籌碼
    ，換算現金為８０萬元，及向陳景棠借取籌碼，換算現金為
    １５０萬元，因陳景棠亦有向周小平借取籌碼，換算現金為
    １５０萬元，渠等乃同意陳景棠將積欠周小平之１５０萬元
    債務，移轉至張永褘名下，故張永褘合計積欠周小平２３０
    萬元），遂由周小平拿出空白本票１張，張永褘即當場以其
    舊名「張永輝」，簽發如附表所示之本票１紙，將本票交付
    周小平收執。然張永禕明知其係在意識清楚下參與賭博財物
    ，且出於自由意願簽發如附表所示之本票，為圖規避賭博債
    務，竟意圖使他人受刑事處分，於９７年１２月１７日１８
    時１５分許，至內政部警政署刑事警察局中部打擊犯罪中心
    ，向員警賴英門誣指稱：「我要向警方檢舉１件設局詐賭、
    強逼簽立本票的案子」、「９７年１２月９日星期二，我受
    朋友陳景棠邀約到臺中市都會公園馬場露天廣場吃東西，我
    在晚上１９時３０分，自己駕駛我的７Ｈ－５４０８豐田轎
    車到達，期間我喝了人頭馬洋酒半瓶約３００ｃｃ，３８度
    Ｃ高粱酒喝了半杯約５０ｃｃ，還有虎鞭鹿茸藥酒３分之１
    杯約３０ｃｃ，一直吃到大約２４時３０分左右，我就不省
    人事了，後來發生什麼事情，我都不記得。大約２時３０分
    醒來，我已經在馬場的辦公室內，我當時趴在裡面的會議桌
    上，是陳景棠叫醒我的，我醒來後陳景棠跟我說，剛剛我跟
    在場的人擲骰子賭博輸了２３０萬元，他說我輸錢要給錢，
    我說我沒賭為什麼要給錢，他要我問在場人我有沒有賭，我
    抬頭看到的場景是在場有１０幾個人圍著我，我根本不敢吭
    聲，在場其中１個人就拿出１本空白本票要我簽，上面是空
    白的，連日期、金額都沒填就要我簽了，我只好簽給他們，
    而且還簽了９７年１２月２２日到期的２３０萬元的金額給
    他們」、「我在家休息到早上１０時多醒來，我回想覺得不
    對勁，直覺可能被下藥了，隔天１２月１１日，我向貴局檢
    舉可能有犯罪集團用這種手法在犯罪後，警官請我去榮總檢
    查身體，我在１１日中午到榮總掛急診抽血及驗尿，１７日
    下午取得檢驗報告及診斷證明書，確認我身體裡面有抗組織
    胺類的安眠藥成分殘留，醫生跟我說服用這種藥會導致嗜睡
    及精神恍惚，所以我到貴局製作檢舉筆錄」、「吃飯隔天我
    打電話給『梅子』陳俞汎說我出事情，她有到我家關心，她
    跟我說她有發現林佳興用礦泉水洗我的杯子，其他人都沒洗
    ，我才想起林佳興要洗我的杯子時，有說裝過高梁酒的杯子
    要換喝人頭馬，所以洗一下」等語；並於９８年４月１２日
    ９時４０分，在內政部警政署刑事警察局中部打擊犯罪中心
    製作調查筆錄時，接續向員警賴英門誣指稱：「他（指周小
    平）自己表示臺中都會公園馬場是他包攬經營賭場的，所以
    我認為他與對我下藥設局詐賭強逼我簽本票的那群歹徒是同
    夥的」等語，故意虛構陳景棠、林佳興、周小平等１０餘人
    對其下藥設局詐賭，並恐嚇使其心生畏懼，而簽發如附表所
    示之本票等情節，以此方式誣告陳景棠、林佳興、周小平等
    １０餘人犯罪（陳景棠、林佳興被訴恐嚇取財部分，業經本
    院９９年度上易字第４５１號判決無罪確定）。
二、案經陳景棠訴由臺灣臺中地方法院檢察署檢察官偵查起訴。
    理  由
壹、證據能力部分：
一、按被告以外之人於審判外向法官所為之陳述，得為證據，此
    於刑事訴訟法第１５９條之１第１項定有明文。立法理由係
    認被告以外之人之陳述係在法官面前為之，因其任意陳述之
    信用性已受確定保障之情況，自得作為證據。不問係其他刑
    事案件之羈押訊問期日、勘驗期日、準備程序期日、審理期
    日或民事事件、行政訴訟程序，凡係在普通法院法官（軍事
    法官、外國法官不與之）面前所為之陳述，均具有證據能力
    。經查本案證人陳景棠、林佳興、周小平、劉榮仁、莊清旺
    、曾芳忠等人於臺灣臺中地方法院９８年度易字第２０３５
    號刑案審理時所為之證詞，係被告以外之人於審判外向法官
    所為之陳述，其等任意陳述之信用性無疑，依法自具有證據
    能力。
二、又按被告以外之人於審判外之陳述，雖不符刑事訴訟法第１
    ５９條之１至之４等４條之規定，而經當事人於審判程序同
    意作為證據，法院審酌該言詞陳述或書面陳述作成時之情況
    ，認為適當者，亦得為證據；當事人、代理人或辯護人於法
    院調查證據時，知有刑事訴訟法第１５９條第１項不得為證
    據之情形，而未於言詞辯論終結前聲明異議者，視為有前項
    之同意；同法第１５９條之５定有明文。本案下列所引用之
    其他「被告以外之人於審判外之陳述」證據，業經本院於審
    理期日踐行調查證據之程序，而檢察官、上訴人即被告張永
    褘（以下簡稱為被告）與其選任辯護人迄至本院審理期日言
    詞辯論終結前，均未爭議此部分證據之證據能力。本院審酌
    上開證據之作成與取得，並無人情施壓或干擾，亦無不當取
    供之情形，且此部分證據復與本案事實之認定具有關連性，
    因認以之作為本案之證據亦屬適當，爰亦採為本案之證據。
貳、犯罪事實之認定部分
一、本案被告雖坦承伊確有於９７年１２月１７日１８時１５分
    許，至內政部警政署刑事警察局中部打擊犯罪中心，向員警
    賴英門檢舉陳景棠、林佳興、周小平等１０餘人對其下藥設
    局詐賭，並恐嚇使其心生畏懼，而簽發如附表所示之本票等
    情，惟矢口否認伊之所為有犯誣告罪，並為下列之辯解：
（一）伊於９７年１２月９日下午，係遭到陳景棠設局邀約，而
      前往臺中市都會公園馬場餐飲，伊本來係推辭陳景棠的邀
      約，然陳景棠竟利用與伊有１８年的交情，且不知內情的
      友人陳俞汎，頻頻以電話催促邀約，伊係因陳俞汎的邀約
      ，始同意前往馬場餐飲。席間，伊遭到賴方如雇請出場之
      理容小姐，即藝名為「小玲」、「歡歡」的兩名女子刻意
      勸酒，且疑有遭到不明藥物下毒，致伊有昏睡及精神恍惚
      之情形，俟至翌日凌晨２時３０分許，伊被陳景棠叫醒時
      ，人是在馬場辦公室的會議桌上趴著，現場有１０餘人圍
      著，陳景棠稱：伊與在場之人擲骰子輸了２３０萬元，此
      後周小平並取出空白本票要伊填寫，伊見已被１０多位陌
      生人包圍，為求脫身，乃不得已而簽發１張２３０萬元的
      本票，惟在簽完本票後，伊仍然精神不濟，又繼續趴在桌
      上睡著，再次醒來時現場只剩林佳興１人，俟回到家時已
      是凌晨４點多，後仍續行昏睡，直至１１日稍加清醒，仍
      無法記憶有睹博情事，伊懷疑遭人下藥，遂向內政部警政
      署刑事警察局中部打擊犯罪中心報案，並於同日１３時５
      ０分，依承辦警員賴英門的建議，前往臺中榮民總醫院毒
      物科抽血驗尿，而於尿液中驗出「ｃａｆｆｅｉｎｅ、ｃ
      ｈｌｏｒｐｈｅｎｉｒａｍｉｎｅ」等代謝物成分，又該
      藥物服用後會引起「頭暈、噁心、步態不穩、嗜睡等症狀
      」之副作用，且該藥和中樞抑制劑ＭＡＯ阻礙劑併用或飲
      酒會增加其作用，足認伊係於案發後發現上情，因而懷疑
      有遭陳景棠等人設局邀宴，並於席間喝入摻有「ｃａｆｆ
      ｅｉｎｅ、ｃｈｌｏｒｐｈｅｎｉｒａｍｉｎｅ」等代謝
      物成分之不明藥物的酒飲，加上陳景棠及理容店出場藝名
      為「小玲」、「歡歡」兩名女子輪流勸酒方式，使藥物加
      速發生作用，致伊頭暈嗜睡且精神恍惚，其情可明。故伊
      並無故意虛構被設局詐騙及恐嚇取財情事。
（二）又在該案指證伊有參與賭博之證人周小平、陳景棠、林佳
      興及賴方如等人，事後均積極參與「恐嚇」討債，苟非渠
      等共同設局詐騙，渠等何以會積極參與分工，甚且攜帶多
      人，不時輪番前往伊住處，顯見渠等間利害與共，均有犯
      意聯絡及行為分擔至明。又該案經檢察官偵查而起訴賴方
      如、林佳興、陳景棠、周小平等人共犯恐嚇取財罪之後，
      雖經臺灣臺中地方法院９８年度易字第２０３５號及鈞院
      （即本院）９９年度上易字第４５１號判決賴方如等４人
      不成立恐嚇取財罪。但依據其判決理由，僅認伊所提出之
      台中榮民醫院之尿液檢驗，並無從認定賴方如等４人為求
      詐賭，有事先在其酒類或飲料中摻入迷幻藥物而已，非謂
      認定伊有虛構不實之事實誣陷賴方如等４人之事。不能因
      此，即認定伊之申告內容係完全出於憑空捏造。如佐以受
      理報案之證人賴英門於臺灣臺中地方法院審理時之證詞，
      足見伊懷疑在飲酒時遭人摻合不明藥物，而致神智不清，
      即在回家後仍續行昏睡１天，故有９７年１２月１１日向
      警報案之舉，復經承辦員警建議伊先至榮總毒物科就醫驗
      尿，伊始前往醫院檢查。伊並非先虛構不實而至榮總驗尿
      ，更不知兩天後尿液會檢驗出上開成分，伊並無虛構不實
      之事而誣告他人之犯意。
（三）伊在簽發本票時，將姓名、身分證統一編號書寫錯誤乙情
      ，適足以證明伊在當時確有「精神恍惚」之情事。伊之真
      實姓名、住處及電話為陳景棠等人知之甚詳，要無可能如
      原判決認定「頭腦清晰，故意寫錯」，以「規避責任」。
（四）若依賴方如、周小平所言，係以每日８０００元之高價，
      在臺中市都會公園馬場內包廂開設賭場，且賭博人數多達
      １０餘人之多，儼然係屬職業賭場的規模，在眾多賭客間
      大多互不相識之情況下，豈有可能以「籌碼」代替現金而
      賭博財物。且依渠等供述，事發之日參與賭博之人都輸錢
      ，莊家周小平竟出借「籌碼」，金額高達１、２百萬元之
      鉅，顯係賭欠款，何人能信？即依該等共同參與賭博的人
      ，均稱輸錢或謂僅借錢給伊，則究竟何人贏錢，為何沒人
      敢承認？又輸錢者多人，為何只有伊簽發本票？凡此在在
      顯示，伊於案發當日，並無擲骰子輸錢之事。伊縱於形式
      上有以骰子賭博，惟伊是時業已精神恍惚，受設計作莊而
      大輸眾人賭金，此又何異於遭人詐賭。
（五）且本案證人陳景棠、林佳興及周小平等人，就案發當日究
      竟何人參與賭博、餐後如何進入包廂、賭博之器具為何、
      輸錢金額多寡、何人要求簽發本票等情節，前後陳述不一
      ，且相互間供述情節亦不相同，而與常理有違，且與現場
      目擊證人游碧瑩在檢察官偵訊時，證稱僅有５人賭博云云
      不符，其等對伊不利之指證，顯然並不實在。尤其證人陳
      景棠於檢察官偵訊時，供稱：「（籌碼）圓圓的，大小顆
      ，塑膠做的，有很多種形式，上面沒有寫多少錢，它們代
      表什麼我也不知道」等語，而證人林佳興於檢察官偵訊時
      ，則供稱：「（籌碼）紙做的，但有護貝（指平面），上
      面書有一萬、三萬等字」之情，二人此部分所述明顯不合
      ，顯無「籌碼」賭博之事。又證人賴方如於９８年４月１
      ６日警詢曾經供稱：「．．．有聽說林佳興有朋友可以下
      一種不明藥物可以致人恍惚因而參與賭博」，其後在檢察
      官偵訊及９８年５月１１日之警詢雖供稱其喝醉及其喝完
      酒就走了等語，但其是花錢請理容小姐出場之人，且又是
      支開其餘不相干之人離去；謂要進入賭博之人，竟一再否
      認進入賭場，誠見畏罪情虛。再者，證人湯曉玲已於警、
      偵訊時，證稱是賴方如與陳景棠找她及另一名理容店小姐
      出場，再佐以證人陳俞汎之證詞，足見賴方如除了出資雇
      請理容小姐出場之外，更不時更換不同之酒類，顯與陳景
      棠出面邀請伊餐宴之情節不合。本案證人陳景棠、林佳興
      、周小平及賴方如等四人最早於９８年４月１６日事發之
      初，於警局之初供，均無人提及以「籌碼」為借款之事；
      甚且陳景棠、林佳興於檢察官隔離偵訊時所言「籌碼」形
      式及材料完全不同，陳景棠竟連「籌碼」之意義為何？代
      表何義？尚有未知；則其如何能於當晚「大輸」後借得？
      其又如何能知道使用出借他人？其又如何能算出借予伊１
      ５０萬？足見所謂「籌碼」代替現金賭博乙事，純屬虛構
      ，陳景棠、林佳興、周小平及賴方如等四人所述「張永褘
      精神正常參與賭博」之事，當非實情至明。
二、惟查：
（一）本案被告確有於９７年１２月１７日１８時１５分許，在
      內政部警政署刑事警察局中部打擊犯罪中心，向員警賴英
      門檢舉稱：「我要向警方檢舉１件設局詐賭、強逼簽立本
      票的案子」、「９７年１２月９日星期二，我受朋友陳景
      棠邀約到臺中市都會公園馬場露天廣場吃東西，我在晚上
      １９時３０分，自己駕駛我的７Ｈ－５４０８豐田轎車到
      達，期間我喝了人頭馬洋酒半瓶約３００ｃｃ，３８度Ｃ
      高粱酒喝了半杯約５０ｃｃ，還有虎鞭鹿茸藥酒３分之１
      杯約３０ｃｃ，一直吃到大約２４時３０分左右，我就不
      省人事了，後來發生什麼事情，我都不記得。大約２時３
      ０分醒來，我已經在馬場的辦公室內，我當時趴在裡面的
      會議桌上，是陳景棠叫醒我的，我醒來後陳景棠跟我說，
      剛剛我跟在場的人擲骰子賭博輸了２３０萬元，他說我輸
      錢要給錢，我說我沒賭為什麼要給錢，他要我問在場人我
      有沒有賭，我抬頭看到的場景是在場有１０幾個人圍著我
      ，我根本不敢吭聲，在場其中１個人就拿出１本空白本票
      要我簽，上面是空白的，連日期、金額都沒填就要我簽了
      ，我只好簽給他們，而且還簽了９７年１２月２２日到期
      的２３０萬元的金額給他們」、「我在家休息到早上１０
      時多醒來，我回想覺得不對勁，直覺可能被下藥了，隔天
      １２月１１日，我向貴局檢舉可能有犯罪集團用這種手法
      在犯罪後，警官請我去榮總檢查身體，我在１１日中午到
      榮總掛急診抽血及驗尿，１７日下午取得檢驗報告及診斷
      證明書，確認我身體裡面有抗組織胺類的安眠藥成分殘留
      ，醫生跟我說服用這種藥會導致嗜睡及精神恍惚，所以我
      到貴局製作檢舉筆錄」、「吃飯隔天我打電話給『梅子』
      陳俞汎說我出事情，她有到我家關心，她跟我說她有發現
      林佳興用礦泉水洗伊的杯子，其他人都沒洗，我才想起林
      佳興要洗我的杯子時，有說裝過高梁酒的杯子要換喝人頭
      馬，所以洗一下」；又於９８年４月１２日９時４０分，
      在內政部警政署刑事警察局中部打擊犯罪中心製作調查筆
      錄時，接續向員警賴英門陳稱：「他（指周小平）自己表
      示臺中都會公園馬場是他包攬經營賭場的，所以我認為他
      與對我下藥設局詐賭強逼我簽本票的那群歹徒是同夥的」
      等情；業據被告張永禕於原審法院及本院審理時坦承明確
      ，並有上開９７年１２月１７日、９８年４月１２日調查
      筆錄附卷可稽；堪認被告確有以陳景棠、林佳興、周小平
      等１０餘人對其下藥設局詐賭，並恐嚇使其心生畏懼，而
      簽發如附表所示之本票等情節，而向內政部警政署刑事警
      察局中部打擊犯罪中心員警賴英門檢舉陳景棠、林佳興、
      周小平等１０餘人犯罪無訛。
（二）又被告於原審法院行準備程序時，係陳稱：伊在９７年１
      ２月９日晚上１１時以前，意識狀態非常清楚，晚上１１
      時以後到翌日凌晨２時間，伊的記憶是呈現空白的，在失
      去意識以前，伊是坐在烤肉桌在烤肉、喝酒，清醒後就已
      經趴在辦公室的桌上，伊的印象中有摸到骰子，但並沒有
      走到賭場，實際上懵懵懂懂的，連怎麼進去馬場包廂，是
      不是有當莊家，伊都不清楚，而且當天對方１０餘人圍著
      伊，要伊簽發本票，伊內心感到懼怕，所以不簽不行等語
      。而被告於案發後，曾於９７年１２月１１日１１時４３
      分至臺中榮民總醫院急診就醫，經檢驗其尿液檢出ｃａｆ
      ｆｅｉｎｅ（咖啡因）、ｃｈｌｏｒｐｈｅｎｉｒａｍｉ
      ｎｅ（氯苯那敏，又稱撲爾敏，是一種用於過敏症狀的藥
      物，屬於第一代組胺Ｈ１受體拮抗劑（又稱抗組織胺），
      其適應症為減輕過敏症狀，例如過敏性鼻炎《包括花粉症
      》、蕁麻疹等，可減輕流鼻涕及噴嚏）及其代謝物，而該
      藥物服用後引起之副作用，依照藥品手冊記載，會引起頭
      暈、噁心、步態不穩、嗜睡等症狀，此情亦有被告提出之
      臺中榮民總醫院診斷證明書為證（詳９７年度他字第５５
      ４２號偵卷第１６至２２頁）。惟若被告所言情況屬實，
      意指被告係在９７年１２月９日晚上１１時許，突然間失
      去意識，並於翌日凌晨２時許，經陳景棠喚醒而回復意識
      。然依臺灣臺中地方法院於審理該院９９年度易字第２０
      ３５號刑事案件時，向臺中榮民總醫院函詢結果，該醫院
      係覆稱：「根據醫院病歷記載，病人張先生（張永褘）主
      訴於９７年１２月９日１９時３０分喝下某種酒類（並未
      詳述種類、濃度及劑量），９７年１２月１０日０時睡著
      ，於９７年１２月１０日３時醒來，於９７年１２月１１
      日１１時４３分至本院急診就醫，接受尿液篩檢，於９７
      年１２月１１日１２時１０分出院。尿液篩檢之測試方法
      為ＲＥＭＥ  Ｄｉ  Ｄｒｕｇ  Ｐｒｏｆｉｌｉｎｇ  Ｓ
      ｙｓｔｅｍ（ＨＰＬＣ），檢出ｃａｆｆｅｉｎｅ、ｃｈ
      ｌｏｒｐｈｅｎｉｒａｍｉｎｅ及其代謝物。本尿液篩檢
      之測試方法為定性，並無法定量其濃度，再者不知道其種
      類、濃度及劑量，故無法判斷何時使用、ｃａｆｆｅｉｎ
      ｅ為中樞興奮劑，存於市售茶品或咖啡等飲料之中，ｃｈ
      ｌｏｒｐｈｅｎｉｒａｍｉｎｅ為抗組織胺藥物，會有嗜
      睡之作用，但不至於造成昏迷狀態，於坊間藥局的感冒藥
      物之中即有類藥物，此兩者並無作為迷幻藥物使用」等情
      ，此有臺中榮民總醫院９８年１２月１１日中榮急字第０
      ９８００２１１３７號函文，附於臺灣臺中地方法院９８
      年度易字第２０３５號刑案卷宗（見該案卷二第７５頁）
      可憑。依據臺中榮民總醫院之上開診斷證明書及函覆內容
      ，可知被告係於９７年１２月１１日１１時４３分才至臺
      中榮民總醫院急診就醫；則其尿液被檢出之ｃａｆｃａｆ
      ｆｅｉｎｅ、ｃｈｌｏｒｐｈｅｎｉｒａｍｉｎｅ及其代
      謝物，是否係於９７年１２月９日晚上１１時之前，在臺
      中都會公園馬場聚餐、飲酒過程中所攝取，此已非無疑。
      再者，ｃａｆｆｅｉｎｅ既為中樞興奮劑，ｃｈｌｏｒｐ
      ｈｅｎｉｒａｍｉｎｅ為抗組織胺藥物，雖會有嗜睡之作
      用，但不至於造成昏迷狀態，且此兩者亦無作為迷幻藥物
      使用之情形；則被告所稱其如何驟然失去意識狀態約３小
      時，其後被叫醒簽發本票，簽完本票後，仍然精神不濟，
      又繼續趴在桌上睡著，其後醒來於凌晨４點多回到家，後
      仍續行昏睡至１１日才稍加清醒云云，顯然與臺中榮民總
      醫院之上開函覆內容相差甚遠。被告此部分所辯，已難認
      與上開尿液檢驗之結果相符。
（三）且被告確有於９７年１２月９日晚上１０時許起，在臺中
      市都會公園馬場包廂內，與陳景棠、林佳興、劉榮仁、莊
      清旺、曾芳忠等人賭博財物等情，業據下列證人證述明確
      ：
  １、證人陳景棠於臺灣臺中地方法院９８年度易字第２０３５
      號刑事案件審理時，以證人身分具結證稱：「（在馬場包
      廂內看到何人？）很多人，我不認識，在玩骰子，我認識
      張永褘、林佳興，其他人不認識」、「（你進入包廂內有
      無參與賭博的行為？）有，剛開始是輪流作莊，我也有做
      莊，最少要下注多少我不知道，最高下注以作莊現有的籌
      碼為限，籌碼是跟周小平拿，籌碼是四方形，有好幾種顏
      色，有壹萬、十萬左右，太久忘記了」、「（林佳興、張
      永褘各輸贏多少？）張永褘輸兩百多萬元。林佳興我就不
      知道」、「（張永褘當天有無拿出兩百多萬元的現金？）
      我進去時看到他手上拿著一些錢，我有看到他在下注，他
      搶著要去做莊，他沒有拿兩百多萬出來，但他有簽本票」
      、「知道張永褘還有和在場的其他人借賭金或籌碼？）有
      向我借一百五十萬」、「他向周小平借八十幾萬元，他從
      頭到尾輸兩百多萬元」、「整理帳的時候，張永褘欠我一
      百五十萬元，一開始我一萬三千元輸完了，沒有錢，我向
      周小平陸陸續續共借一百五十萬元的籌碼來玩，後來結帳
      抵掉了，變成張永褘欠周小平二百三十萬元。原本他欠周
      小平八十萬元」、「（你是否知道張永褘當天如何離開馬
      場？）出來時，我說要載他回家，他說不用，他可以自己
      開車，因為我隔天要上班，所以我先離開回家」、「（就
      你９７年１２月９日賭博到張永褘離開，精神狀況為何？
      ）有喝酒，茫茫。喝酒６、７分」等語（見該案卷二第８
      ７頁）。
  ２、證人林佳興於臺灣臺中地方法院９８年度易字第２０３５
      號刑事案件審理時，以證人身分具結證稱：「（９７年１
      ２月９日有無進入馬場中的包廂？）晚上１１點後有去，
      我有看手機，我跟張永褘進去的」、「（你進包廂時，看
      到裡面人數有多少人？）１０幾個人，在同一張桌子」、
      、「如何下注？）最少一千，最高沒有限制，現金、籌碼
      都有」、「（籌碼如何區分？）上面有壹仟、五千、壹萬
      的字樣，形狀是名片的大小，有數字跟蓋印章還有護貝，
      有數字可以看」、「（籌碼有顏色的區分？）有，三、四
      種顏色，白色、粉紅色、綠色」、「（你和張永褘進入包
      廂時，當時的莊家是誰？）剛開始是輪流作莊，進去看的
      時候是不認識的人在作莊家」、「（９７年１２月９日賭
      博結束之後，你輸贏多少？）輸三十幾萬元」、「（張永
      褘輸贏狀況？）他輸２００多萬元。跟周小平、陳景棠借
      錢。陳景棠手上有籌碼，就先跟陳景棠拿籌碼作莊」「（
      你剛才說莊家是輪流作，你本身有無作莊家？）有，作一
      、兩次。後來張永褘占著要作莊」、「（張永褘進入包廂
      ，他的精神狀況如何？）他都知道，正常」、「（有無見
      到張永褘寫本票的過程？）有，本票是周小平拿出來的，
      他寫本票時是他自己坐在那裡簽」、「（９７年１２月９
      日下午你是否記得張永褘有喝什麼酒？）三、四種，高梁
      、威士忌、補藥酒，至少有三種」、「（大概喝多久？）
      七點半到，等到晚上九點十分開始喝，喝到十一點，約兩
      個小時，然後就到包廂內賭博，我也是跟他進去包廂內的
      廁所」、「（張永褘在包廂內賭博時，精神狀況如何？）
      很正常，講話沒有顛三倒四的，人家講話他也知道，大概
      賭一、二個小時」、「（他何時離開？）賭到結束，我坐
      他的車離開，應該是一點多了」、「（這中間他有沒有睡
      覺？）沒有，要離開之前有坐在他的車上十幾分鐘，因為
      當時我有問他是我要開，他說不要他要自己開，休息一下
      ，抽菸、喝礦泉水還有聊天，約十幾分鐘，他說他可以開
      了，就慢慢開車離開」等語（見該案卷二第８３、８４、
      ９５、９６頁）。
  ３、證人周小平於臺灣臺中地方法院９８年度易字第２０３５
      號刑事案件審理時，以證人身分具結證稱：「（參加下注
      的人有多少人？）十幾個。莊家是輪流作莊。當晚下注沒
      有限制。剛開始大家都拿現金出來，後來有的輸完就跟我
      借籌碼。籌碼是四方形，有好幾種顏色，有藍色、黃色、
      白色、粉紅色、紅色，類似這幾種，但是不只這幾種，上
      面有蓋壹個章，類似熊，有寫數字，護貝起來，我的籌碼
      最少壹佰元，最多有十萬元的，並不是代表賭博就有用到
      十萬元」、「（是否清楚林佳興等三人輸贏狀況？）知道
      。林佳興欠我三十五萬元，他過十幾天才拿給我，當天他
      也是寫本票給我。我只借張永褘八十萬元，我借陳景棠一
      百五十萬元，我知道陳景棠之前贏，借給張永褘一百五十
      萬元，然後他把他的帳目讓給我，我跟他說好，因為陳景
      棠轉過來就沒有欠我了，我叫張永褘簽２３０萬元的本票
      」、「．．．因為錢本來要一星期還，但是張永褘簽的日
      期在猶豫準備要還的日期，最後他寫兩個星期之後的日期
      ，我問他一個星期要還，為何要寫那麼久，他說這樣他才
      有辦法還」、「林佳興、陳景棠、張永褘是如何離開馬場
      ？）我知道一個先走，林佳興說他要跟張永褘一起走，我
      沒有記那些」、「９７年１２月９日那天晚上張永褘賭博
      場地，你共借了幾次籌碼給他？）不記得，但是拿五萬、
      十萬、十五萬元，累計到八十萬元」、「有無借籌碼給陳
      景棠？）我不知到他叫陳景棠，他有借籌碼，林佳興也說
      可以我才借，但是他贏了之後就還我」、「（在你借陳景
      棠籌碼之前，陳景棠有再把一百五十萬元借給張永褘？）
      陳景棠輸後有跟我借，之後贏還給我，之後一路贏也有陸
      續借張永褘，我知道借一百五十萬元，後來陳景棠有輸，
      又陸續跟我借到一百五十萬元輸光就不賭了」、「（在最
      後陳景棠跟你借一百五十萬元，張永褘也跟你借一百五十
      萬元，你不認識陳景棠，也不認識張永褘，為何答應讓陳
      景棠將一百五十萬元的帳轉給你？）因為他在我經營的賭
      博場所，我有問張永褘最後是二百三十萬元，他也說是，
      所以才會簽二百三十萬元的本票給我，是陳景棠、張永褘
      一起跟我核對帳的。沒有人特別提議。陳景棠說他借張永
      褘一百五十萬元，他跟我借一百五十萬元，不然就把帳轉
      給我，我就說好」、「（除了陳景棠、張永褘外，有無其
      他賭客用這種轉帳的方式給你？）大家都贏，只有林佳興
      沒有賭到最後結束，他輸，其他除了張永褘都贏，所以除
      陳景棠、張永褘外，沒有其他賭客用這種轉帳的方式等語
      （見該案卷二第９０至９３頁）。
  ４、證人劉榮仁於臺灣臺中地方法院９８年度易字第２０３５
      號刑事案件審理時，以證人身分具結證稱：「（你去馬場
      時看到林佳興、陳景棠、賴方如、張永褘，他們各在作什
      麼事？）我下午兩點左右烤肉，烤到約六點左右的時候，
      之後我們有十來個人在馬場裡的包廂裡擲骰子，有的在看
      ，有的在玩，六點之後玩的那十來個人不是庭上的這些被
      告，是我們玩到約十點、十一點快要結束的時候，在庭的
      這些被告有陳景棠、林佳興、張永褘才進來說要玩，他們
      好像喝很多酒。我們也還在旁邊玩。周小平在旁邊抽頭」
      、「（你離開時，總共輸贏多少？）我贏二十二萬多元」
      、「（你在包廂內有無跟陳景棠、林佳興、張永褘一起玩
      同一個賭局？）最後有。我要走的時候他們進來。下注了
      好幾次。記不清楚了」、「（張永褘的玩法？）他是帶現
      金去玩，他有作莊，叫我們儘量押注，金額不限」、「（
      張永褘最後輸贏多少？）他作莊的輸贏比較大。剛開始他
      就贏，我們都有借周小平的籌碼，跟他下注。裡面很多人
      都有下注，我是下注押大的，最後張永褘就輸了，他輸二
      、三百萬元」、「（張永褘如何支付現場賭客贏的賭資？
      ）他也是抓帳，拿籌碼，籌碼最後我們贏得人拿籌碼向內
      場周小平換現金」、「（有看到張永褘簽立本票給周小平
      ？）有．．．」、「（張永褘在主持賭局及簽票時精神狀
      況如何？）精神不錯，有喝一點酒，我有聞到酒味」、「
      （張永褘離開的時候是否需要他人攙扶？）不用．．．」
      、「（莊清旺、曾芳忠）他們贏，但是贏多少我不知道」
      等語（見該案卷一第１７８至１８１頁）。
  ５、證人莊清旺於臺灣臺中地方法院９８年度易字第２０３５
      號刑事案件審理時，以證人身分具結證稱：「（當天在馬
      場）贏十八萬元」、「（你在包廂內賭博時，有無見到庭
      上被告哪些人在場？）我只記得最旁邊那一位（張永褘）
      。因為那天是張永褘做莊的。他作莊好幾個小時，之前是
      大家輪流作」、「（張永褘作莊時精神狀況如何？）很好
      。他什麼都知道」、「（有無喝酒？）他進來的時候有喝
      酒，但是作莊的時候沒有」、「（張永褘作莊時，他的輸
      贏狀況如何？）我知道他輸了很多。有時候贏。應該是輸
      比較多。最後他輸多少我不太清楚，應該有一、二百萬元
      。因為大家都贏錢」、「（張永褘作莊家是否是他的意思
      ？）是」、「（你有無看到張永褘簽本票的過程？）有．
      ．．」、「你看到周小平拿本票給張永褘簽的時候，他有
      無恐嚇張永褘？）沒有」、「（當時簽的時候，張永褘的
      精神狀況如何？）很清楚．．．」、（剛才所稱的牌子、
      籌碼？）是紙張，外面有護貝，紙張是寫金額，有蓋章，
      是一種圖案，但是我沒有印象了」、「（有沒有向周小平
      借籌碼？）沒有」、「（有無見到張永褘進入包廂、離開
      包廂？）有，有兩、三個人跟他一起進來，他是自己進來
      的，出去也是自己走出去的，沒有人扶他」等語（見該案
      卷一第１８３至１８５頁）。
  ６、證人曾芳忠於臺灣臺中地方法院９８年度易字第２０３５
      號刑事案件審理時，以證人身分具結證稱：「（莊家是誰
      ？）之前玩都輪流作莊。我們玩到十點多時，後來周小平
      四、五個朋友進來，接下去玩，周小平的朋友作莊家」、
      「（你在賭博的時候有看過庭上哪些人在場？）陳景棠、
      賴方如、林佳興、周小平、最後一個張永褘和游碧瑩，劉
      榮仁、莊清旺也在」、「（這八個人都在做什麼事情？）
      第一個（陳景棠）有參加賭博，第二個（賴方如）有沒有
      參加賭我沒有注意，第四（林佳興）、五（周小平）個有
      賭，游碧瑩在外面，但是會進來看一下再走，最後一位（
      張永褘）有喝酒，也有賭博，劉榮仁、莊清旺也有賭」、
      「（後來莊家是誰？）大部分都是最旁邊（指法庭最旁邊
      的張永褘）。他作莊家做到最後結束」、「（你下注一次
      金額是多少錢？）有時候幾千元，有時候幾萬元，不一定
      」、「（現場沒有帶錢或錢不夠怎麼辦？）跟周小平借。
      有代幣是牌子上面有寫金額，是紙牌，有白色，我大部分
      都是拿白色比較多的。我拿過的金額有一千、五千、一萬
      、五萬」、「（你當天輸贏多少？）贏十七、八萬元。剛
      開始我有輸，後來我贏」、「（莊家如何支付你十七、八
      萬元？）我跟周小平拿現金．．．」、「（你玩到最後，
      莊家是贏還是輸？）輸。輸超過兩百萬元．．．」、「（
      自張永褘來當莊家到你們離開，他的精神狀況？）他有喝
      酒略有醉意，但是講話都聽的懂，輸贏和算錢都算得很清
      楚」等語（見該案卷一第１８６至１８８頁）。
  ７、雖然證人周小平、陳景棠、林佳興於９８年４月１６日之
      警詢及偵查初訊中就當晚賭博細節之陳述略有不同、或部
      分前後不一，甚至在警詢並有否認當晚在上開馬場辦公室
      內有賭博或參與賭博，或未提及以籌碼賭博之事；另外，
      證人游碧瑩並曾於９８年４月１７日檢察官偵訊時，供稱
      總共５個人在完骰子等語。但此部分供詞之差異，或與上
      開證人因被偵辦強盜、恐嚇取財及賭博等罪，於被強制到
      案之後，各為自己利害之盤算而飾匿犯情有關。其等於９
      ８年４月１６日之警詢，並未被詢問有無以「籌碼」為借
      款之事；自不能以其等在上開警詢期日並未供稱如何以「
      籌碼」為借款，即認定其等指證被告參與賭博乙事係屬不
      實。而證人陳景棠與林佳興於檢察官偵訊時，就「籌碼」
      之形式與材料之供述雖有不同，陳景棠並供稱其不知「籌
      碼」代表何義；但在此後之偵、審中，上開參與賭博之相
      關證人關於「籌碼」之形式與材料之供述，則並無太大之
      差異。且陳景棠於９８年４月１７日檢察官偵訊時，亦曾
      供稱其有將１５０萬元之籌碼借給被告，設如陳景棠並不
      知「籌碼」代表何義，其又如何可將１５０萬元之籌碼借
      給被告？復參酌渠等於臺灣臺中地方法院９８年度易字第
      ２０３５號刑事案件審理時經隔離訊問，就被告與林佳興
      、陳景棠之後確有加入骰子賭局，最後時間均由張永褘充
      當莊家、張永褘雖有酒意但意識清楚、結算時張永褘大輸
      ２００多萬元等主要情節之證述，與證人劉榮仁、莊清旺
      、曾芳忠悉屬符合。再酌以劉榮仁、莊清旺、曾芳忠均證
      稱並不認識被告張永褘，則渠等與被告張永褘既無故舊恩
      怨，衡情當無甘冒偽證刑責，而刻意設詞誣陷被告張永褘
      之理。況被告於９８年５月１３日檢察官偵訊時，亦曾供
      述：「（９７年１２月９日你當天是否在台中市都會公園
      馬場與林佳興、陳景棠與不特定人擲骰子？）可能有，因
      為我沒有意識能力」、「你們擲骰子一把多少錢？）不知
      道，沒有現金，只有牌子（籌碼），多少錢我不知道」等
      語（見１１１８１號偵卷卷三第１１２頁）；益堪認定被
      告確有參與賭博，並有「籌碼」之事。是證人劉榮仁、莊
      清旺、曾芳忠、陳景棠、林佳興、周小平之證詞，均堪採
      信。
  ８、至於被告辯稱周小平於臺中市都會公園馬場包廂，係屬職
      業賭場，職業賭場焉有可能使用「籌碼」代替現金，及職
      業賭場經營者周小平，焉有可能出借「籌碼」，而令賭客
      「賭欠的」的等語，均屬被告個人之說詞，並未提出任何
      證據，以推翻上開情形存在之可能性，自難為被告有利之
      認定。
（四）被告張永褘於９７年１２月９日晚上，在周小平所承租經
      營之上開賭場與陳景棠、林佳興等多人以骰子賭博，係屬
      單純賭博，而非陳景棠等人設計詐賭等情，業據當場參與
      賭博之劉榮仁、莊清旺、曾芳忠於臺灣臺中地方法院９８
      年度易字第２０３５號刑事案件審理時，隔離訊問具結證
      述明確，核與陳景棠、林佳興、周小平於同案審理時，經
      隔離訊問具結證述之主要情節相符，業如前述，且證人劉
      榮仁、莊清旺、曾芳忠均另證稱有看到周小平拿出本票，
      然均未證述被告張永褘簽發本票時，係遭周小平、陳景棠
      、林佳興等十餘人圍住，面露兇相強迫簽發等情（詳見該
      案卷一第１７９、１８１、１８３、１８４、１８８頁）
      。而被告於上開時、地，自發性地簽發如附表所示本票，
      雖有飲酒，但意識仍然清楚，最後因賭博作莊輸錢才簽發
      該本票等情，業經周小平、陳景堂、林佳興、劉榮仁、莊
      清旺及曾方忠等人於同案審理時以證人身分具結證述明確
      。雖被告辯稱其係遭脅迫而簽發該本票，惟依下列被告陳
      述及事證對照以觀，被告簽發如附表所示本票之際，應未
      受到任何強暴或脅迫：
  １、被告於９７年１２月１７日警詢時，係陳稱：「９７年１
      ２月９日星期二我受朋友陳景棠邀約到臺中都會公園馬場
      露天廣場吃東西，我在晚上１９時３０分自己駕駛我的７
      Ｈ－５４０８豐田轎車到達，期間我喝了人頭馬洋酒半瓶
      約３００ＣＣ，３８度Ｃ高梁酒喝了半杯約５０ＣＣ，還
      有虎鞭鹿茸藥酒１／３杯約３０ＣＣ，一直吃到２４時３
      ０分左右我就不省人事了，後來發生什麼事我都不記得。
      大約２時３０分醒來，我已經在馬場的辦公室內，我當時
      趴在裡面的會議桌上，是陳景棠叫醒我的，我醒後陳景棠
      跟我說，剛剛我跟在場的人擲骰子賭博輸了２３０萬元，
      他說我輸錢要給錢，我說我沒賭為什麼要給錢，他要我問
      在場人我有沒有賭，我抬頭看到在場有１０幾個人圍著我
      ，我根本不敢吭聲，在場其中１個人就拿出１本空白本票
      要我簽，上面是空白的，連日期、金額都沒填就要我簽了
      ，我只好簽給他們，而且還簽了９７年１２月２２日到期
      的２３０萬的金額給他們。我當時精神很差就又趴在桌上
      ，大約半小時後才又醒來，馬場已經都沒人了，只剩１個
      林佳興在場，．．．我醒來後林佳興就扶我到馬場外我的
      車上，我就在車上用我的手機．．．打電話回家跟我老婆
      說我酒醉了，我馬上要回家了，打完電話我就又躺在車上
      喝水休息一下，林佳興就站在車外陪我，他一直說要載我
      回家，但是我拒絕他，然後我就自己開車回豐原家中，結
      果林佳興反而請我載他要約我一起去按摩，我載他到臺中
      市○○路靠近崇德路的「小娘娘」按摩店，他進去後我有
      在車上休息了一下就開車回家了，我在家休息到早上１０
      時多醒來，我回想覺得不對勁，直覺可能被下藥了．．．
      」、「（你既然自認未賭博，為何願意簽下２３０萬元的
      本票給不知名的他人？你難道不知道簽本票的後果？）是
      陳景棠說我有賭，而且說在場的人都有看到，我當時的情
      況是，我認為不簽本票的話，根本不可能走得掉，而且我
      當時頭很痛很不舒服，只想趕緊先脫困」等語（見９７年
      １２月１７日調查筆錄）。
  ２、被告於檢察官偵查時，係陳稱：「（醒來當時是誰要你簽
      本票？）一個我不認識的」、「（他用何理由要你簽本票
      ？）擲骰子輸２３０萬元」、「．．．陳景棠說當時他先
      幫我拿籌碼，既然輸了本票就要開給人家」、「（是否有
      人教你如何填寫本票？）沒有，但日期說要填三天內」、
      「（當時要你填本票的人，是否是大胖？）我當時迷迷糊
      糊，意識不清，真的不清楚」等語（見９８年４月１４日
      檢察官訊問筆錄）；另又陳稱：「（９７年１２月９日你
      當天是否在台中市都會公園馬場與林佳興、陳景棠與不特
      定人擲骰子？）可能有，因為我沒有意識能力」、「你們
      擲骰子一把多少錢？）不知道，沒有現金，只有牌子（籌
      碼），多少錢我不知道」、「（這張本票影本是否你當天
      簽的？提示）是」、「（你當天為何要簽這張本票？）前
      面圍很多人，至少１０幾個，有林佳興、陳景棠等，其他
      都不認識的」、「（當時他們神色是否很凶悍，使你害怕
      才簽立本票？）有」、「（簽完後將本票交給誰？）不知
      道，上面有人，我比較低，我舉高時被誰拿走我不知道」
      等語（見９８年５月１３日檢察官訊問筆錄）。
  ３、被告於臺灣臺中地方法院９８年度易字第２０３５號刑事
      案件行準備程序陳稱：「９７年１２月９日．．．我喝了
      很多，後來就不省人事，他們十幾個人說我有賭博，要我
      簽本票給他們，我就簽給他們，到底有沒有賭博，我意識
      不清，不清楚到底有沒有賭博，．．．說我有賭博，是陳
      景棠、林佳興、周小平他們說的，其餘的人我不知道名字
      ，說我賭輸２３０萬元，我迷迷糊糊的時候他們當場講的
      ，誰叫我簽本票的我不知道，我覺得是陳景棠設的局．．
      ．」等語（見該案卷一第７９頁）。後於同案審理時，又
      以證人身分證稱：「（這張面額２３０萬元本票是否你個
      人親簽？）是我的筆跡，但是不知道是哪時候寫的，但應
      該是１２月９日，一定是在馬場寫的」、「（為何你９７
      年１２月１１日會與賴英門偵查佐聯繫，原因為何？）我
      感覺我被詐賭，所以要報警，只有警方才能處理。因為我
      神智不清。我喝酒不會那樣子，不會神智不清。依我喝酒
      的經驗，我的酒量不會那樣，不會產生什麼都不知道的情
      形，有一段時間空白，我沒有那樣的紀錄」、「（你什麼
      時候知道你有簽署剛才提示的本票？）隔天。我都睡不著
      覺，因為頭暈暈。神智不清是從晚上１１點到凌晨２點這
      段時間空白，其他時間有喝水，比較清醒。我知道有簽本
      票。簽本票的過程不知道，我坐在桌子上面，上面有圍十
      幾個人，只記得這個影像。認識的人只有陳景棠、林佳興
      在旁邊，但是誰拿票給我寫，我不知道」、「（你是在２
      ４時３０分許開始不醒人事？）大約在晚上１２時左右不
      醒人事」、「（根據這二次警詢筆錄內，你明確的跟承辦
      員警說你簽了本票是寫了９７年１２月２２日到期日，金
      額是２３０萬元，是否正確？）沈默不語」、「（如果你
      當天被下迷藥，你怎麼知道是簽９７年１２月２２日，且
      金額為２３０萬元？）有個印象。林佳興有說。他坐在我
      車上有說，我有印象」、「（當天到底你是用手機．．．
      打電話說你喝醉了，還是手機打開之後你太太打過來？）
      我太太打過來」、「（９７年１２月１７日那次筆錄）講
      錯了，是我太太打電話給我，不是我打回去的，她打了一
      整晚，我都沒開機」、「（你家是否住在豐原東勢街那裡
      ？）是」等語（見該案卷二第１８頁背面至２３頁）。
  ４、被告於本院９９年度上易字第４５１號刑事案件行準備程
      序時，係陳稱：「（當時有簽發本票２３０萬？）上開本
      票的發票日、票面金額、到期日、發票人等都是我寫的」
      、「（為何會寫該張本票？）不知道」、「（是你親筆寫
      的？）我從字跡來看，應該是我寫的沒錯」、「（在你簽
      寫本票，是在何情況下簽發的？）不知道」、「（完全想
      不起來？）很模糊，沒有特別印象」、「（你知道或印象
      有人強迫、脅迫你簽寫這張本票？）應該是脅迫」、「（
      是何人對你為何種脅迫方式？）不認識的人，好像１０幾
      個人圍著我，我人不是在烤肉那邊，應該是在辦公室，否
      則沒有其他地方」、「（那十幾個人，有做出何種舉動嗎
      ？）沒有印象」、「（那十幾個人，有口出何言？）不知
      道，他們圍著我一圈」、「（本票何人拿出來讓你簽的？
      ）不知道」、「（你簽發本票時，有無看到在庭上的被告
      賴方如、簡方荷、陳景棠、周小平、蘇盈嘉？）都沒有。
      因為我當時感覺十幾個人是一團黑黑的人影，沒有辦法記
      得臉孔，所以我無法確定他們有無在場」、「（你當時可
      以不簽發本票？）不知道，好像不簽不行，因為被人圍住
      ，所以就簽了」、「（你知道有人拿著你的手簽發本票？
      ）有，但是誰，我並不知道」、「（那個人拿著你的手簽
      發本票，是因為你不簽的關係？）我在猶豫」、「（所以
      你知道你當時在簽發本票？）有點印象」、「（面額２３
      ０萬元、發票日、到期日，你也都清楚才簽名的？）不清
      楚」、「（後來你如何離開現場？）跟林佳興一起離開，
      他搶著鑰匙要開，我車子不習慣讓別人開，在那邊爭執很
      久，我車子有很多水，我一直喝水，後來就慢慢開，開到
      松竹路，他下車去按摩，我沒有去，我在車上睡覺，應該
      在松竹路上那邊睡覺」等語（見本院該案卷宗第１２８至
      １２９頁）。
  ５、稽之被告前述歷次陳述內容，雖有多次指證其於９７年１
      ２月９日晚上１１時至１２時許昏迷，不省人事，直到翌
      日（１０日）２時３０分許醒來，見到有１０多個人圍繞
      其身後成一圈，又被告知方才賭博積欠２３０萬元，因而
      簽寫如附表所示本票，之後又呈現昏睡狀態云云。惟如係
      此情，其於９８年５月１３日檢察官偵訊時，何以又會陳
      稱：「（９７年１２月９日你當天是否在台中市都會公園
      馬場與林佳興、陳景棠與不特定人擲骰子？）可能有，因
      為我沒有意識能力」、「（你們擲骰子一把多少錢？）不
      知道，沒有現金，只有牌子（籌碼），多少錢我不知道」
      等語？再者，被告於警、偵訊時指陳當時林佳興、陳景棠
      均有在場，陳景棠並有向伊告知剛剛伊跟在場的人擲骰子
      賭博輸了２３０萬元云云；其於９８年４月１６日經檢察
      官偵訊時，並有供稱：「（他用何理由要你簽本票？）擲
      骰子輸２３０萬元」、「（陳景棠或林佳興當時在場是否
      幫你說話？）沒有，林佳興都沒有講話，陳景棠說當時他
      先幫我拿籌碼，既然輸了本票就要開給人家」等語（見１
      １１８１號偵卷卷一第２３９頁）；詎其於本院９９年度
      上易字第４５１號刑事案件行準備程序時，又改稱：當時
      好像１０幾個人圍著伊，當時感覺那１０幾個人是一團黑
      黑的人影，沒有辦法記得臉孔，所以伊無法確定陳景棠等
      人有無在場，又那１０幾個人曾口出何言及做出何種舉動
      ，伊均沒有印象等語。其上開前後陳述，已見歧異矛盾。
      且被告若確如其所述，自上開時間起即已昏睡或昏迷，經
      過約２個小時之後才清醒，之後簽寫本票，其後又再陷入
      昏睡狀態；則其在書寫上開本票之時，體力應甚虛弱不堪
      ，神智亦非清明，故才會又在簽寫本票之後，又陷入昏睡
      狀態。惟觀諸卷附本票影本（見９８年度偵字第１１１８
      １號偵查卷三第１６０頁，又正本已經周小平之妻游碧瑩
      撕毀，此情業經游碧瑩證述在卷《詳９８年度偵字第１１
      １８１號偵查卷三第１０３頁》），上載字跡均端正工整
      ，未見筆跡潦草或扭捏現象，且當時被告係簽寫舊名「張
      永輝」，下方書寫字體略小之身分證統一編號「Ｚ000
      000000」（與其身分證統一編號「Ｚ000000
      000」不符），顯見係在被告有足夠之行為及判斷能力
      情狀下而為。雖被告於本院９９年度上易字第４５１號刑
      事案件審理時曾經供稱：是有人拿著伊的手簽發本票等語
      。惟此部分陳述為其歷次警詢、檢察官偵查及臺灣臺中地
      方法院９８年度易字第２０３５號刑事案件審理時所未見
      。況經由他人拉著自己的手書寫，顯係因自己並無意願簽
      寫，則字跡當與自己自願書寫所呈現字跡必然有別。然觀
      此本票上各字跡均端正工整，各字體間均有間隔，未有呈
      現任何字跡潦草不穩之現象，實難認被告此部分陳述可信
      。況被告於檢察官偵查時陳稱：對方有說日期要填３日內
      云云。惟此與上開本票之發票日期９７年１２月９日，到
      期日卻為９７年１２月２２日（已超過３日期限）乙情，
      明顯不符。反之，證人周小平於警詢陳稱：「我跟他說一
      定要簽個單據抵押做個憑證，所以拿本票給他簽，他還跟
      我說簽的規矩他懂，就自己拿筆簽了，票期他還想了一下
      才簽下去的，．．．他說這個期限，他比較充裕」等語（
      見９８年度偵字第１１１８１號偵查卷三第８２、８３頁
      ），則與上開本票之發票日與到期日之實情較為相符。被
      告既然可以自行決定其本票到期日，且係書寫其舊名（張
      永輝確係張永褘舊名，有法務部戶役政連結作業系統１份
      ，附於本院上開刑案卷第２０７頁可稽），顯見其簽發之
      際，確實有足夠判別能力益明。綜上，實難認被告簽發如
      附表所示本票之際，係受何等之強暴或脅迫，已甚明確。
  ６、另被告雖於９８年４月１２日警詢時陳稱：「（你提供警
      方參考的該本票影上所有字跡都是你親簽的嗎？）都是我
      的字跡沒錯，但是上面的指印，我懷疑不是我的，或是他
      們當晚強押我捺印的，因為我當天昏昏沈沈，沒清晰的印
      象，我當天好像有被逼簽本票，但是好像沒捺印，因為我
      記得手指頭沒有沾到印泥的痕跡」等語（見９８年４月１
      ２日調查筆錄）。然其在本院９９年度上易字第４５１號
      刑事案件之９９年４月２９日行準備程序時，卻又陳稱：
      「２３０萬元之本票影本是我提供的，上面的發票日、票
      面金額、到期日、發票人等都是我寫的；我不知道為何會
      寫該張本票；但從字跡來看，應該是我寫的沒錯」、「我
      不知道我是在何種情況下簽發本票的；很模糊，沒有特別
      印象；應該是有人脅迫我簽寫這張本票；是不認識的人脅
      迫我，好像１０幾個人圍著我，我人不是在烤肉那邊，應
      該是在辦公室，否則沒有其他地方；我沒有印象那１０幾
      個人有做出何種舉動，我不知道他們口出何言，他們圍著
      我１圈」等語。其於簽發本票時的意識狀態，不僅前後陳
      述歧異，且完全無法說明陳景棠等人究係使用何強暴、脅
      迫或恐嚇手段，使其非得簽發該２３０萬元本票不可，其
      有關自己係在精神恍惚的情況下，被強迫簽發該２３０萬
      元本票之辯詞，亦不足採信。
（五）再者，本案被告簽發如附表所示之本票時，除簽署其於９
      ４年１１月２日更名前的舊名「張永輝」之外，其並有將
      其身分證統一編號「Ｚ000000000」寫成「Ｚ0
      00000000」之情形，有該本票影本在卷可稽。就
      此部分，被告雖於警詢時陳稱：「（本票上面的身分證號
      碼寫『Ｚ000000000』與你正確身分證號碼『Ｚ
      000000000』不符，金額寫『貳佰拾萬正』，
      沒寫『元』，而且金額數字寫『２３００００』，實際才
      ２３萬元，這些錯誤是你故意或是其他緣故造成的？歹徒
      強逼你簽本票時沒發現嗎？）應該是當時精神恍惚寫下的
      ，我不需要故意，故意我就不要簽就好了，而且上面我簽
      的名字還簽成以前的舊名『張永輝』。我也不知道歹徒有
      沒有發現」等語（見９８年４月１２日調查筆錄）。然被
      告簽發本票時的字跡端正工整，並無潦草情事，業如前述
      ，實難認定被告係在精神恍惚下所為。如若被告當時之精
      神恍惚，謂證人周小平收受此本票之際仍不詳為查驗，致
      有上開將２３０萬元寫成「２３００００」（即２３萬元
      ）等情形發生，此亦與情理有悖。被告既能以端正工整的
      筆順，清楚寫出自己之「舊名」，又能明確記載身分證統
      一編號中有關「Ｌ１２１２１＊＊０１」的部分，僅將其
      中「９４」故意寫成「２９」，若謂被告係在精神恍惚下
      所為，孰能相信。
（六）被告於警詢時陳稱：伊又趴在桌上睡著後，大約半小時醒
      來，馬場只剩林佳興在場，林佳興扶伊到馬場外伊的車上
      ，伊就在車上用電話號碼0000000000號手機，
      打電話回家跟老婆說伊喝醉了，馬上要回家，撥完電話，
      伊又躺在車上喝水休息一下，林佳興站在車外陪伊，林佳
      興一直說要載伊回家，但是伊拒絕他，結果林佳興反而請
      伊載他，並要約伊一起去按摩，伊載他到臺中市○○路靠
      近崇德路的「小娘娘」按摩店，林佳興進去後，伊又在車
      上休息一下，就開車回家等語（見９７年１２月１７日調
      查筆錄）。其中關於其有撥打電話向其配偶告稱喝醉了乙
      情部分，並非事實，已據被告嗣後於原審法院審理時供認
      明確。而被告係自己開車回家，並有搭載證人林佳興到臺
      中市○○路靠近崇德路之「小娘娘」按摩店乙情，除據被
      告於警、偵、審均供承在卷之外，經核亦與證人劉榮仁、
      莊清旺於臺灣臺中地方法院９８年度易字第２０３５號刑
      事案件審理時具結證述：當時張永褘係自行離開，不用人
      家攙扶等情（見該案卷一第１８３頁背面、第１８５頁背
      面），及證人林佳興就此部分之證詞內容，均屬相符。經
      查本案被告之住所係在臺中市豐原區（即當時之臺中縣豐
      原市），其住所與被告簽發本票之臺中市都會公園，之間
      之距離不短（絕非是被告在本院推稱之十公里）。其既能
      自行駕駛自用小客車安全返家，足徵其離開臺中都會公園
      馬場時，確實是意識清醒。苟陳景棠、林佳興、周小平確
      實有在被告飲食內下藥，致被告陷於昏迷而喪失意識的狀
      態，則在被告甫被喚醒，藥效仍持續在體內發揮作用，隨
      時可能再度陷入昏迷之情況下，林佳興焉有可能要求被告
      開車載其前往「小娘娘」按摩店，而致自己生命安危於不
      顧。凡此，均足以證明被告並無所謂被下藥設局及被強迫
      簽發本票之情事。又就此部分，被告雖於本院最後審理期
      日，辯稱：「我開的很慢，有時候還停下來，我開三小時
      才回到家」云云。但依據被告先前之陳述與辯解，其均供
      稱約凌晨三時許駕車，並約於凌晨四時許回到家。嗣後再
      翻異此情，顯係飾卸之詞，不足採信。
（七）被告於警詢時雖另又陳稱：陳俞汎有跟伊說她有發現林佳
      興用礦泉水洗伊的杯子，其他人都沒洗，伊才想起林佳興
      要洗伊的杯子時，有說裝過高梁酒的杯子要換喝人頭馬，
      所以洗一下，陳俞汎說１２月９日晚上１２時３０分，馬
      場老闆阿欲主動叫了計程車，送她跟陳景棠回收場的「張
      仔」先離開，要離開時陳俞汎一直在找我要一起走，結果
      林佳興口氣很不好的跟陳俞汎說，不用她管我，他們會照
      顧我，要她先回家沒關係，當時計程車已經到了，她只好
      跟「張仔」先走等語（見９７年１２月１７日調查筆錄）
      。惟證人陳俞汎於臺灣臺中地方法院９８年度易字第２０
      ３５號刑事案件審理時證稱：「９７年１２月９日那天，
      我有到都會公園馬場，那天我喝醉了，我先離開，差不多
      是１０點過後；１０日之後我沒有打電話給張永褘，他有
      打給我，他跟我說他出事情了，沒有聽到別的」、「林佳
      興當時並不是幫張永褘洗杯子，是幫他的酒稀釋，因為林
      佳興坐在他旁邊」、「（當時我有要找張永褘一起走，因
      為我要坐他的車回豐原，林佳興說他在那裡有事情，要我
      自己走，林佳興沒有口氣不好，要我先走」、「在我要找
      張永褘一起回家時，我不曉得他在哪裡，但是我找他的時
      候，林佳興指包廂的方向，說他在那裡，要我先回去」等
      語（見該案卷二第１３１頁），顯然亦無被告所言之情事
      。嗣在本院審理時，證人陳俞汎亦再證述伊離開之時間是
      在晚上１０點過後到凌晨０時這段時間，伊是先去上廁所
      ，在上廁所之前２、３分鐘還有看到被告，當時被告有喝
      酒，但看他的樣子沒有醉，伊上廁所出來之後，在席間沒
      有看到被告，伊有當場問被告在那裡，林佳興即往他的後
      方比一下，他的後方是馬場及包廂，伊不知道賭博的事情
      ，所以也未向被告講說有詐賭之事等語（見本院卷宗第８
      ２至８４頁）。其上開證詞不僅不足為有利被告之認定，
      反足以證明被告辯稱其在馬場露天中庭飲酒至醉而趴在桌
      上不醒人事，醒來已是在距離中庭約５０公尺之馬場辦公
      室內乙情（見１１１８１號影印偵卷卷一第２７頁），係
      屬不實。另外，證人賴英門係就其如何因為被告之報案，
      而請被告先去台中榮民總醫院檢驗等事而為證詞，其證詞
      內容亦無法據為有利被告之認定。此外，證人湯曉鈴是在
      理容店小姐酒醉之後，先帶理容店小姐離開，不知嗣後賭
      博之事，此情業據其於偵查中陳述在卷；其證詞亦不足為
      有利被告之認定。至於被告聲請本院勘驗之９８年７月１
      ２日錄影、錄音光碟，係被告在住宅裝設錄影、錄音設備
      之後，利用周小平、林佳興等人前來洽談和解之際所攝錄
      。賭債係自然債務，被告除拒付之外並已報警處理；則周
      小平、林佳興等人與被告尋求和解之舉，並不能據為其等
      有設局詐賭之證據。又被告之父張崇鎌、及被告之友人林
      清華等人於案發時間均未在場，其等在此段時間指謫周小
      平等人詐賭之言詞，應是自被告處聽聞而來，其性質與被
      告之辯解無異，自亦不能據此認定周小平等人確有被告所
      辯之上開行為。
三、綜上所述，本案事證已臻明確，被告張永禕於９７年１２月
    ９日１９時３０分許，受陳景棠之邀約，前往臺中市都會公
    園馬場聚餐、烤肉後，確有於同日晚上１０、１１時許，前
    往周小平、游碧瑩在上址所經營之賭場內，於公眾得出入之
    包廂內，以擲骰子比點數大小之方式賭博財物，且期間多由
    張永褘充當莊家，至翌日（１０日）凌晨１、２時許結束玩
    賭，因張永褘大輸，經結算合計積欠周小平２３０萬元，而
    應周小平之要求，簽發如附表所示之本票１紙，將本票交付
    周小平收執，被告雖有飲酒，然係在意識清楚下參與賭博財
    物，且出於自由意願簽發如附表所示之本票，其係為圖規避
    賭博債務，而誣告周小平、張景棠、林佳興等１０餘人犯罪
    之犯行，已堪認定。
、論罪及法律適用部分
一、核被告所為，係犯刑法第１６９條第１項之誣告罪。
二、按誣告為妨害國家審判權之犯罪，誣告人者雖有使人受刑事
    或懲戒處分之故意，但祇能就其誘起審判之原因令負罪責，
    故以１狀誣告數人者，祇成立1誣告罪（最高法院１８年度
    上字第９０４號判例、４９年度臺上第８８３號判例參照）
    。故本案被告１次誣告行為，誣告周小平、陳景棠、林佳興
    等１０餘人犯罪，祇成立１誣告罪。
肆、原審以被告之上開犯罪事證已甚明確而堪認定，乃審酌被告
    於本案之前雖無任何刑事前案紀錄，品行尚佳，但其為規避
    賭博債務而誣告周小平、陳景棠、林佳興等人犯罪，其犯罪
    動機、手段均可非難，且其誣告行為，有使司法程序陷於錯
    誤可能性，並使陳景棠等人遭到檢察官提起公訴所生危害，
    及被告犯後否認犯行，難認已有悔意，並參考檢察官之具體
    求刑等一切犯罪情狀，並依據刑事訴訟法第２９９條第１項
    前段、刑法第１６９條第１項等規定，判處被告有期徒刑五
    月，其認事用法均無不合，量刑亦無不當。被告仍以上開情
    詞上訴否認犯罪，其上訴核無理由，應予駁回。
伍、據上論斷，應依刑事訴訟法第三百六十八條，判決如主文。
本案經檢察官吳文忠到庭執行職務。
中    華    民    國   100    年    8     月     10    日
            刑事第三庭    審判長法  官  王  增  瑜
                                法  官  曾  佩  琦
                                法  官  廖  柏  基
以上正本證明與原本無異。
如不服本判決應於收受送達後十日內向本院提出上訴書狀，其未
敘述上訴之理由者，並得於提起上訴後十日內向本院補提理由書
（均須按他造當事人之人數附繕本）「切勿逕送上級法院」。
                                書記官  陳  妙  瑋
中    華    民    國   100    年    8     月     10    日
附錄本案論罪科刑法條全文：
刑法第１６９條第１項
意圖他人受刑事或懲戒處分，向該管公務員誣告者，處７年以下
有期徒刑。
附表：
┌──────┬─────────┬──────┬────────┬──────┐
│票 據 號 碼 │面額（新臺幣\元） │發  票  日  │發  票  人      │到  期  日  │
├──────┼─────────┼──────┼────────┼──────┤
│CH289527號  │貳佰參拾萬元正（阿│97年12月9日 │張永輝          │97年12月22日│
│            │拉伯數字230000）  │            │（下載身分證字號│            │
│            │                  │            │L12121「2901」）│            │
│            │                  │            │（後4碼應為9401 │            │
│            │                  │            │才正確）        │            │
└──────┴─────────┴──────┴────────┴──────┘